【裁判字號】    90,上訴,1369
【裁判日期】    900725
【裁判案由】    毒品危害防制條例
【裁判全文】
臺灣高等法院刑事判決                            九十年度上訴字第一三六九號
    上  訴  人
    即  被  告  丙○○
    選任辯護人  陳志豪
右上訴人因麻醉藥品管理條例案件，不服臺灣板橋地方法院八十九年度訴緝字第一四
七號，中華民國九十年二月二十七日第一審判決（起訴案號：臺灣板橋地方法院檢察
署八十六年度偵字第一六一四八號），提起上訴，本院判決如左：
    主  文
原判決撤銷。
丙○○無罪。
    理  由
一、公訴意旨略以：被告丙○○自八十六年四月上旬起至同年七月二十五日止，基於
    幫助之概括犯意，連續為甲○○運送安非他命予購貨客戶，以獲取甲○○免費所
    提供之安非他命作為代價，而認丙○○係違反麻醉藥品管理條例第十三條之一第
    二項第一款幫助販賣安非他命罪嫌云云。
二、按犯罪事實應依證據認定之，無證據不得推定其犯罪事實；又不能證明被告犯罪
    者，應諭知無罪之判決，刑事訴訟法第一百五十四條、第三百零一條第一項分別
    定有明文。次按共同被告不利於己之陳述，固得採為其他共同被告犯罪之證據，
    惟此項不利之陳述，須無瑕疵可指，而就其他方面調查，又與事實相符，始得採
    為其他共同被告犯罪事實之認定，此有最高法院四十六年台上字第四一九號判例
    意旨可資參照。又以共同被告之自白或其他不利於己之陳述，作為其他共同被告
    犯罪之證據，不特與利用該被告自己之自白作為其犯罪之證據同有自白虛偽性之
    危險，亦不免有嫁禍於其他共同被告而為虛偽供述之虞。故就刑事訴訟法第一百
    五十六條第二項之立法意旨以觀，共同被告或其他不利於己之陳述，固得作為認
    定其他共同被告犯罪之證據，但不得作為有罪判決之唯一證據，仍應調查其他證
    據，以察其是否與事實相符，亦即仍須有補強證據，以擔保該共同被告自白之真
    實性，始得採為斷罪之依據，並非絕對可由法院自由判斷該共同被告之自白或不
    利於己之陳述之證明。若不為其他補強證據之調查，而專憑此項供述據為被告犯
    罪事實之認定，即與上開規定有違。
三、查公訴人據以認定被告涉犯右揭販賣安非他命罪嫌，無非係以共同被告即甲○○
    於警訊中之供述為其唯一依據，惟訊據上訴人即被告丙○○則矢口否認有公訴人
    指訴之非法販賣安非他命犯行。質諸甲○○雖於八十六年七月二十八日為警查獲
    當日之警訊中供稱：「通緝期間我因需用錢，與呂東昇、丙○○共同販賣安非他
    命。」及「我約在八十六年四月開始販賣，呂東昇、丙○○由於是朋友的關係，
    所以幫我送貨給要的人，並未獲取利益，只得到免費吸食而已。」云云（參閱八
    十六年度偵字第一六一四八號卷第十一頁背面、十二頁背面）。惟同日偵查中則
    另供稱：「（你們二人是否賣安非他命？）有，我於今年四月上旬開始賣，最後
    一次是在七月二十五日賣過，地點都是在板橋市不特定的遊樂場，賣給電玩店的
    不特定的客人，每公克以價錢一千五百元賣出，我賺了五百元，也有的打電話到
    我住處，後再聯絡地點交易，每次都是我單獨去，呂東昇是有時順路帶我過去約
    定地點，他不知道我去賣安，丙○○沒有跟我去賣過。」云云（同上卷第三十三
    頁背面）。依核甲○○於該次偵訊中供述之真意，應係指伊本身有賣安非他命，
    惟被告丙○○並未跟伊去賣過，即顯然否認被告丙○○有共同販賣安非他命之事
    實。甲○○嗣並自該次程序以後均否認被告有與之共同販賣或代為運送毒品之事
    實，供稱：「他們二人沒有幫我送安」（原審八十七年度訴字第一八三號卷第四
    三頁）、「（你交待丙○○幫你送東西給何人？）是朋友來找我，我要丙○○幫
    我拿錄影帶、ＣＤ下樓，我那些朋友，他不認識，我朋友會在樓下等，他來找我
    時，我剛好在上廁所」（同上卷第六五頁反面），及「我有拿給他們吸，但未請
    他們販賣」（同上卷第一九○頁）云云等語，均核與被告丙○○供稱伊並沒有幫
    甲○○運送安非他命，是有時伊要出門，甲○○的朋友在樓下，甲○○會叫伊拿
    書或錄影帶等物下樓給他朋友，伊真的不知道裡面有沒有放安非他命云云等語（
    同上卷第三七頁反面、第六十頁、原審八十九年他字第二○九號卷第二三頁）大
    致相符，足認共同被告甲○○供稱被告丙○○未幫助伊販毒等情非無可採。況衡
    諸甲○○雖於上開初次警訊中供述被告丙○○有與伊共同販賣安非他命，惟其僅
    泛稱被告有「共同販賣」之情，惟對於被告共同或幫助販賣安非他命之時間、次
    數、販賣對象、地點等重要事項均付之闕如，並無任何相關供證，且其除該次所
    為不利於被告之供證外，均為有利於被告之供述，是顯難僅依該次供述，遽採為
    不利於被告之認定。
四、次按，至被告固坦承甲○○曾免費提供安非他命予伊吸用，惟被告乃甲○○之女
    友，此為被告與甲○○所是認，足見被告與甲○○之關係應非一般，況本案期間
    內，被告與甲○○同住，其於吸食毒品時偶爾免費提供安非他命予被告吸用，核
    屬常情，要難據此即推論被告係以幫助甲○○販賣安非他命為取得吸用安非他命
    之代價，此理甚明。
五、再按，被告丙○○雖曾於八十六年七月二十八日警訊中供稱：「（你是否知道甲
    ○○有無販賣安非他命？你有無幫助他送貨或販賣？）我知道。我有幫他把貨拿
    下去給買安非他命的人。但並無幫他販賣」云云（見八十六年度偵字第一六一四
    八號卷第一六頁）。惟查，被告於本案嗣後之審理程序中雖亦供稱伊確曾受其男
    友甲○○之託拿東西下樓，惟堅詞辯稱伊並不知所交付他人者係屬毒品，而甲○
    ○亦迭次為與被告相同之證述。是被告雖曾於初次警訊中供稱伊知道甲○○在販
    賣安非他命，且有幫他把貨拿下去給賣安非他命之人。惟究被告是否知悉所交付
    者係屬安非他命，警訊中並未訊明，然既經被告於其後之程序中均否認伊知悉等
    情，又核與甲○○之證述相同，即應認被告上開所辯可採，是本件認定被告有罪
之主觀犯意即有未合；又被告警訊中所稱「我有幫他把貨拿下去給買安非他命的
    人」，究竟於何時交付安非他命予何人？數量如何？次數如何？均未具體陳明，
    亦乏確切之佐證。況按，被告之自白，不得作為有罪判決之唯一證據，仍應調查
    其他必要之證據，以察其是否與事實相符。立法目的乃欲以補強證據擔保自白之
    真實性，亦即以補強證據之存在，藉以限制自白在證據上之價值，防止偏重自白
    ，發生誤判之危險。又被告之自白，雖為證據之一種，但必與事實相符者為限，
    若其自白顯有疑義，而審理事實之法院，就其職權調查之所得，乃未能證明其確
    與事實相符者，自不得據為認定犯罪事實唯一之基礎，此有最高法院十八年上字
    第一○八七號判例意旨可參。是共同被告甲○○既已供述被告並未幫助或與其共
    同販賣毒品，而被告丙○○亦否認有幫助或共同販賣毒品等情，是依上述，既無
    任何補強證據可資佐證，即不得依被告前揭於警訊中之自白作為有罪判決之唯一
    證據。
六、綜上所述，本案雖有被告丙○○於警訊中之自白、同案被告甲○○於警訊中之不
    利供述，惟查該等證據均尚難達「無庸置疑」之程度，是以被告丙○○是否有販
    賣毒品，實有疑問，而本件檢察官起訴之證據，其為訴訟上之證明，尚難達於通
    常一般之人均不致有所懷疑，而得確信其為真實之程度，本院尚難據此而為被告
    有罪之認定。此外復查無其他積極證據足證被告確有公訴人所指販賣毒品之犯行
    ，原審未予詳查，遽為被告有罪之認定，尚有未洽，被告執以上訴，為有理由，
    自應由本院予以撤銷改判，並依法為被告無罪之諭知。
七、至台灣板橋地方法院檢察署以被告另涉自八十六年七月二十五日以後至八十九年
    八月二十二日止，販賣毒品予林巨河及乙○○等部分罪嫌，而分別移送原審併辦
    （併辦案號分別為：八十七年度偵字第三○一三、一七三○二、一七四二一號）
    ，原審亦以前開部分與本案間有連續犯之裁判上一罪之關係而併予審究，惟本件
    被告既經本院諭知無罪之判決，詳如前述，即與前揭併辦部分不生裁判上一罪之
    關係，本院無從併予審理，應退由檢察官另為適當之處理，併予敘明。
據上論斷，應依刑事訴訟法第三百六十九條第一項前段、第三百六十四條、第三百零
一條第一項前段，判決如主文。
本案經檢察官郭啟東到庭執行職務。
中      華      民      國     九十     年      七      月    二十五    日
臺灣高等法院刑事第二十一庭
                                  審判長法  官  葉  騰  瑞
                                        法  官  黃  國  忠
                                        法  官  莊  明  彰
右正本證明與原本無異。
檢察官如不服本判決應於收受送達後十日內向本院提出上訴書狀，其未敘述上訴之理
由者並得於提起上訴後十日內向本院補提理由書（均須按他造當事人之人數附繕本）
。
被告不得上訴。
                                        書記官  廖  嫣  雯
中      華      民      國     九十     年      七      月    二十六    日


司法院資訊處製作；財團法人民間司法改革基金會備份。
